臺灣臺中地方法院民事判決　　　　　　　 96年度婚字第257號
原　　　告　甲○○
被　　　告　乙○○
上列當事人間請求離婚事件，本院於民國九十六年五月二十五日
言詞辯論終結，判決如下：
    主      文
准原告與被告離婚。
訴訟費用由被告負擔。
    事實及理由
一、被告經合法通知，未於最後言詞辯論期日到場，核無民事訴
    訟法第三百八十六條各款所列情形，爰准依原告之聲請，由
    原告一造辯論而為判決。
二、原告主張：兩造於民國八十三年七月十日結婚，婚後育有二
    名子女，夫妻感情原本融洽，詎料，被告近年來對原告日益
    冷淡，經原告查證，於九十五年五月一日發現被告手機中有
    其女姓員工徐伊琳傳給被告內容曖昧之簡訊，原告始知被告
    有婚外情之事實；尤有甚者，被告婚外情對象即訴外人徐伊
    琳竟於同年七月十日以電話及手機簡訊，向原告承認被告已
    與其交往年餘，並且其已自被告受胎懷孕，後實施人工流產
    ，原告遂於同年十月與被告分居；此外，被告更變本加厲，
    於同年十一月間連續在兩造所生子女面前毆打原告成傷，嗣
    於同年十二月間在兩造住處客廳又無故毆打原告致傷，被告
    仍不罷休，竟到原告上班處所，當原告同事面前毆打原告成
    傷，全然不顧原告之人性尊嚴。是被告既在外與人通姦，又
    有暴力傾向，使原告受有不堪同居之虐待，致兩造形同陌路
    ，已無夫妻情份，兩造間之婚姻產生嚴重破綻，雙方曾於九
    十六年一月十九日簽立離婚協議書，足見兩造感情裂痕已難
    修復，有不能維持婚姻之重大事由，爰依民法第一千零五十
    二條第一項第二款、第三款及同條第二項規定，請求判決原
    告與被告離婚等語。並聲明：如主文所示。
三、被告經合法通知，未於最後言詞辯論期日到場，惟於本院審
    理中則以：九十五年五月一日那時徐伊琳只是被告之員工，
    彼此有互傳簡訊，簡訊內容被告已經忘記，但被告與徐伊琳
    並未發生性關係，亦未生子或實施人工流產。兩造自九十五
    年十月間即分居，但原告每週返回一、二次。被告未於九十
    五年十一月間在徐伊琳面前打原告，亦未於同年十二月在兩
    造住處客廳打原告，只有掌摑原告一個耳光。九十六年一月
    間兩造曾書立離婚協議書，但未辦理登記，因為原告鬧自殺
    ，被告才會簽署。被告欲挽回婚姻，故不願將事情說清楚等
    語置辯。並聲明：原告之訴駁回。
四、得心證之理由：
（一）兩造於八十三年七月十日結婚，現仍婚姻關係存續期間，
      及兩造自九十五年十月間分居迄今，期間雙方曾於九十六
      年一月間簽署離婚協議書等情，業據原告提出戶籍謄本、
      離婚協議書均影本各一件為證，被告亦不爭執，堪認原告
      此部之主張為真實。
（二）又原告主張被告於婚姻關係存續中有外遇情事，並曾毆打
      原告等事實，業據原告提出簡訊照片一冊為證，被告對於
      有與訴外人徐伊琳傳送簡訊並不爭執，惟否認有外遇及毆
      打原告之情事，並辯稱：徐伊琳只是其員工，兩人並未發
      生性關係，亦未生子或實施人工流產；其僅掌摑原告一個
      耳光而已云云。惟觀諸附卷原告提出之簡訊照片，其中有
      多則內容：「要知道好啊，上星期他很早就在我這裡睡了
      」「昨天他還說你們的事他會處理．．．又說他現在已是
      單身漢，要女人怕沒有」「有從在一起到現在一共三次，
      我也不是他說的有跟誰跟誰很亂的人．．．到現在二年多
      ，我是容易受孕的人，他有時故意有時是不小心，為何不
      可能有了又拿掉再有，別說三次十次也有」「就上星期三
      他也會對我這麼說，不然就說現在他是我專用，你不會回
      來了」「你老公說你故意破壞我們二個，是因為你不要離
      ，你要報復的」等語之簡訊，均為訴外人徐伊琳以000000
      0000號手機傳送原告告知其與被告交往之情形；另一則簡
      訊內容為「我那時後在他面前打你，不是我不承認，是我
      根本沒跟他沒發生關係」等語，係被告向原告說明而傳送
      原告者，雖均尚無法直接證明被告有外遇情事，但足見被
      告與訴外人徐伊琳間確有曖昧不清關係，被告並未善盡解
      釋釐清責任以獲取原告之信任，反以暴力手段做為溝通之
      方式，致使夫妻情感產生裂痕，兩造並因此自九十五年十
      月分居迄今。據此，原告主張兩造婚姻已產生重大破綻乙
      節，自屬可採。
（三）按民法第一千零五十二條第二項所稱「有前項以外之重大
      事由，難以維持婚姻者」，乃抽象的、概括的離婚事由，
      係民法親屬編於七十四年修正時，為因應實際需要，參酌
      各國立法例，導入破綻主義思想所增設。但其事由應由夫
      妻之一方負責者，僅他方得請求離婚，是其所採者為消極
      破綻主義精神，而非積極破綻主義。關於是否為難以維持
      婚姻之重大事由，其判斷標準為婚姻是否已生破綻而無回
      復之希望。而婚姻是否已生破綻而無回復之希望，則應依
      客觀的標準，即難以維持婚姻之事實，是否已達於倘處於
      同一境況，任何人均將喪失維持婚姻意欲之程度而定。至
      於同條但書所規定「難以維持婚姻之重大事由應由夫妻之
      一方負責者，僅他方得請求離婚」，乃因如肯定有責配偶
      之離婚請求，無異承認恣意離婚，破壞婚姻秩序，且有背
      於道義，尤其違反自己清白（clean hands）之法理，有
      欠公允，同時亦與國民之法感情及倫理觀念不合，因而採
      消極破綻主義。然若夫妻雙方均為有責時，則應衡量比較
      雙方之有責程度，而許責任較輕之一方向應負主要責任之
      他方請求離婚，以符合公平（最高法院九十一年臺上字第
      二０二三號判決意旨參照）。本院審酌上情認為：兩造結
      婚後，被告與女姓員工曖昧不明，已逾越一般婚姻生活所
      能容忍之程度，被告未能向原告澄清，反而出手掌摑原告
      ，兩造因此自九十五年十月分居迄今，期間未見被告有何
      挽救兩造婚姻危機之積極努力與作為，且於九十六年一月
      間與原告簽署離婚協議書，嗣於原告提起本件訴訟後，復
      偽造原告印文、署押之方式代原告撤回訴訟（詳後述說明
      ），雖被告表示欲挽回婚姻，惟並未提出挽回婚姻之具體
      作為，原告則堅持離婚，顯然兩造間互信、互諒、互愛之
      婚姻基礎已不復存在，任何人處於原告相同地位時，均難
      期待婚姻繼續維持，堪信本件兩造間確有難以維持婚姻之
      重大事由存在，而難以繼續彼此之共同婚姻生活無疑，而
      就該項離婚事由觀之，被告顯係應負責任之一方，有可歸
      責之事由。從而，原告依民法第一千零五十二條第二項請
      求判決離婚，洵屬正當，應予准許。
（四）又離婚之訴為形成之訴，訴訟標的依通說為形成權即離婚
      事由之存否，於同一當事人主張多項離婚原因時，如法院
      認其中一項為有理由，對於當事人之其他主張即無須審酌
      。本件原告主張離婚之原因，雖有民法第一千零五十二條
      第一項第二款、第三款及同條第二項其他重大事由，惟其
      請求本院擇一為原告勝訴判決，則本院既已依民法第一千
      零五十二條第二項規定准予兩造離婚，對於原告之其他主
      張，自無審究之必要。
四、末查，卷附九十六年三月十四日民事聲請撤回起訴狀並非原
    告所撰寫，其上具狀人欄之署押、印文亦均非原告所為，而
    係被告未經原告同意，擅自偽簽原告姓名及偽刻原告印章，
    代原告撤回訴訟之事實，業經被告於本院九十六年五月四日
    言詞辯論期日坦承在卷無訛。被告所為已涉犯刑法偽造文書
    印文罪，本院爰依職權移送臺灣臺中地方法院檢察署偵辦，
    附此敘明。
五、訴訟費用負擔的依據：民事訴訟法第七十八條。
中　　華　　民　　國　　96　　年　　6 　　月　　8 　　日
                  家事法庭　　　法　官　簡賢坤
正本係照原本作成。
如對本判決上訴，須於判決送達後二十日之不變期間內，向本院
提出上訴狀（須附繕本）。
中　　華　　民　　國　　96　　年　　6 　　月　　8 　　日
　　　　　　　　　　　　　　　　書記官
